【裁判字號】    98,上訴,720
【裁判日期】    980820
【裁判案由】    貪污治罪條例
【裁判全文】
臺灣高等法院刑事判決                 98年度上訴字第720號
上  訴  人  臺灣臺北地方法院檢察署檢察官
上  訴  人
即  被  告  丙○○
選任辯護人  徐松龍律師
            陳明律師
            薛松雨律師
被      告  甲○○
選任辯護人  陳建中律師
            吳春美律師
            高佩辰律師
上列上訴人因被告等違反貪污治罪條例案件，不服臺灣臺北地方
法院96年度訴字第1830號，中華民國98年1 月19日第一審判決（
起訴案號：臺灣臺南地方法院檢察署95年度偵字第 15661號、第
17623號，嗣經臺灣臺南地方法院以96年度訴字第218號判決移轉
管轄予原審法院審理、並經本院台南分院以96年度上訴字第 756
號判決上訴駁回確定），提起上訴，本院判決如下：
    主  文
上訴駁回。
    事  實
一、緣交通部民用航空局中正國際航空站於94年間經核准辦理「
    整修第一航廈屋頂防水工程」，原以限制性招標評選專業營
    建管理公司辦理勞務採購及採統包最有利標方式辦理工程採
    購，後於同年7月間經需用機關（ 即交通部民用航空局中正
    國際航空站維護組）評估認以採統包最有利標方式辦理採購
    為宜，94年7 月27日簽准後，即辦理「整修第一航廈屋頂防
    水統包工程」之工程採購作業（下簡稱系爭工程採購案），
    採購金額及預算金額為新臺幣（下同）8900萬元，採最有利
    標決標，故以不定底價為原則，評選方式依政府採購法及最
    有利標評選辦法辦理公開評選，預定94年10月23日公開招標
    ，等標期為21天，於同年11月3 日、10日分別開資格標、技
    術標，94年11月23日決標；並依政府採購法、最有利標評選
    辦法組成評選委員會，其成員組成係由交通部民用航空局、
    航聯會、交通部民用航空局中正國際航空站各派1 名機關代
    表（即己○○、庚○○、辛○○），另由交通部民用航空局
    中正國際航空站由「公共工程委員會評選委員網站建議名單
    」建築工程類資料中遴選專家學者共12名，再由交通部民用
    航空局從中聘任丙○○、壬○○、丁○○、戊○○擔任系爭
    工程採購案之評審委員。丙○○於94年9 月16日獲聘擔任系
    爭工程採購案之評審委員，負責參與評審委員會而共同訂定
    或審定招標文件之評選項目、評審標準及評定方式、辦理廠
    商評選、協助機關解釋與評審標準、評選過程或評選結果有
    關之事項，且於94年9 月20日，系爭工程採購案主辦機關交
    通部民用航空局中正國際航空站維護組召開「整修第一航廈
    屋頂防水統包工程」第一次評選委員會，丙○○出席評選委
    員會參與審定招標文件之廠商評選辦法（含評選方式、評選
    作業程序）、評分表、評分總表等，評選辦法審定後即交由
    主辦機關辦理公開閱覽招標文件（含工程契約書、投標須知
    、投標須知補充說明、廠商評選辦法等）、公告招標等作業
    事宜，並於94年11月10日出席、參與技術資格標審議會議。
    丙○○為依據法令授權而從事於公共事務，且具有法定職務
    權限之公務員。
二、詎聖志企業有限公司（下簡稱聖志公司，址設：臺北市○○
    區○○路243巷11號1樓，登記負責人為謝金花）實際負責人
    甲○○（被訴違反貪污治罪條例部分，詳如後述）得知上開
    整修工程招標訊息後，經評估認有利潤可圖，遂邀集建道營
    造股份有限公司（下簡稱：建道公司）、藍之光建築師事務
    所（上開二公司人員對於甲○○、乙○其後行為，事前均不
    知情）共同投標系爭工程採購案，甲○○為求能順利得標，
    於94年9月間委由乙○（ 業經臺灣臺南地方法院檢察署檢察
    官為緩起訴處分）試圖與相關人員聯繫、接洽，打探系爭工
    程採購案相關事宜，並言明將支付金錢給評選委員作為打點
    之用，在乙○與丙○○取得聯繫後，甲○○進一步授權乙○
    在94年11月 3日資格標、同年11月10日技術資格標開標之前
    交付30萬元給丙○○資為賄款。乙○旋即於94年 9月21日至
    同年11月 3日前之某日，與丙○○相約在臺北市○○區○○
    路2段367號「碧瑤飯店」附設餐廳見面，並攜帶內置 2罐茶
    葉（其中 1罐內裝有現金30萬元）之紙袋一只，席間乙○提
    出建道公司（聖志公司）所製作工程說明書及圖說，表明建
    道公司（聖志公司）投標系爭工程採購案之意願，餐後將藏
    裝30萬元現金茶葉罐之紙袋放置在餐桌旁即先行離去，丙○○明知乙○所遺留紙袋內係藏裝現金30萬元之茶葉罐，而乙○等人交付前開賄款係因其擔任系爭工程採購案之評選委員
    ，企盼其能於系爭工程採購案進行廠商評選時，使建道公司
    得以順利標得該採購案之故，竟仍對於其上開職務上之行為
    收受該賄款。嗣於94年11月10日上午 9時30分許，在交通部
    民用航空局中正國際航空站第二航廈B124會議室召開之技術
    標審議會議，進行廠商簡報、評選委員詢答等後，評選委員
    會之各委員就各評選項目分別評分後加總，該次會議主持人
    辛○○當場宣佈評選結果，果以建道公司之總分數為最高而
    評定為序位第一名、莫菲實業有限公司為第二名、亦盛營造
    有限公司為第三名，其餘廠商同為第四名。嗣因臺灣臺北地
    方法院檢察署檢察官、臺灣臺南地方法院檢察署檢察官共同
    指揮法務部調查局台南縣調查站偵辦另起工程採購案件時，
    循線一併查悉上情。
三、案經法務部調查局臺南縣調查站移送臺灣臺南地方法院檢察
    署檢察官偵查向臺灣臺南地方法院起訴，嗣經臺灣臺南地方
    法院以96年度訴字第218 號判決移轉管轄至原審法院審理、
    並經本院台南分院以96年度上訴字第756 號判決上訴駁回確
    定。
    理  由
壹、證據能力部分：
一、被告丙○○及其辯護人雖認共同被告甲○○、乙○於檢察官
    訊問時所為陳述，屬傳聞證據，且因上開共同被告於檢察官
    偵查中或係以涉犯行賄罪之被告身分接受訊問，並未具結，
    或係以證人身分接受訊問，但未經被告丙○○對質詰問，均
    無證據能力云云，惟按刑事訴訟法第159條之 1第2項所定得
    為證據之被告以外之人於偵查中向檢察官所為之陳述，包括
    共同被告非以證人身分於偵查中向檢察官所為之陳述，係有
    關證據能力之規定，無關乎證據之證明力。故共同被告在被
    告本人之案件調查中，如已轉換為證人，依法具結陳述，並
    賦予被告對該共同被告所為之陳述為詰問之機會者，該以共
    同被告身分所為之陳述，法院即非不得與其以證人身分所為
    之陳述，綜合該被告以外之人全部供述證據，斟酌案內其他
    調查之證據資料，本於經驗法則及論理法則，作合理之比較
    而為取捨、判斷，此乃實質證據價值之自由判斷問題；非謂
    於被告本人案件中，僅能採取共同被告以證人身分所為之陳
    述作為判斷之依據，該非以證人身分之共同被告所為之陳述
    ，即為無證據能力之證據，而應予排除不用（最高法院96年
    度台上字第1677號判決要旨）。是本院審酌共同被告甲○○
    、乙○於偵查審理陳述之內容，並考量共同被告甲○○、乙○於原審審理時，均業經以證人身分傳喚到庭就其所親身見
    聞之本案經過事實具結作證，經公訴人、辯護人當庭交互詰
    問，並使被告丙○○有與之對質及詰問其現在與先前陳述的
    機會（見原審97年12月11日審理筆錄），嗣於原審及本院最
    後審理時，再逐一提示共同被告甲○○、乙○歷次偵訊筆錄
    及原審審理筆錄並告以要旨，由被告丙○○及其選任辯護人
    依法辯論，認已保障被告丙○○之對質詰問權，此時共同被
    告甲○○、乙○以共同被告身分、以證人身分於偵查中所為
    之陳述，在檢察官遵守法律規定，不致違法取供，其信用性
    可得擔保之情況下，自應認有證據能力。
二、關於卷附之監聽錄音帶及其譯文之證據能力部分：
    按所謂被告以外之人於審判外之陳述，係指被告以外之人就
    其曾經參與或見聞之事實，事後追憶並於審判外為陳述者而
    言。如被告以外之人係被告犯罪之共同正犯、共犯、相對人
    、被害人或其他關係人，而於被告實行犯罪行為時與被告為
    言詞或書面對談，且其對話之本身即係構成被告犯罪行為之
    部分內容者，因非屬其事後就曾經與聞之事實所為之追憶，
    自與審判外之陳述有間，二者不容混淆。又國家基於犯罪偵
    查之目的，對被告或犯罪嫌疑人進行通訊監察，乃係以監控
    與過濾受監察人通訊內容之方式，蒐集對其有關之紀錄，並
    將該紀錄予以查扣，作為認定犯罪與否之證據，屬於刑事訴
    訟上強制處分之一種，而監聽係通訊保障及監察法（下稱通
    保法）第13條第1 項所定通訊監察方法之一，司法警察機關
    依法定程序執行監聽取得之錄音，係以錄音設備之機械作用
    ，真實保存當時通訊之內容，如通訊一方為受監察人，司法
    警察在監聽中蒐集所得之通訊者對話，若其通話本身即係被
    告進行犯罪中構成犯罪事實之部分內容，則依前開說明，自
    與所謂「審判外之陳述」無涉，應不受傳聞法則之規範，當
    然具有證據能力。至司法警察依據監聽錄音結果予以翻譯而
    製作之監聽譯文，屬於文書證據之一種，於被告或訴訟關係
    人對其譯文之真實性發生爭執或有所懷疑時，法院固應依刑
    事訴訟法第165 條之1 第2 項規定，以適當之設備，顯示該
    監聽錄音帶之聲音，以踐行調查證據之程序，俾確認該錄音
    聲音是否為通訊者本人及其內容與監聽譯文之記載是否相符
    ；或傳喚該通訊者；或依其他法定程序，為證據調查。倘被
    告或訴訟關係人對該通訊監察譯文之真實性並不爭執，即無
    勘驗辨認其錄音聲音之調查必要性，法院於審判期日如已踐
    行提示監聽譯文供當事人辨認或告以要旨，使其表示意見等
    程序並為辯論者，其所為之訴訟程序即無不合（最高法院97
    年台上字第5940號判決意旨參照）。次按司法警察機關於合
    乎（修正前）通訊保障及監察法第5 條第1 項所規定之要件
    ，偵查中向檢察官提出聲請，經由檢察官核發通訊監察書後
    ，即得實施通訊監察，96年12月11日修正實行前之通訊保障
    及監察法第5 條定有明文。查本案對證人乙○所使用之0000
    000000號行動電話，於94年8 月19日上午10時起至同年11月
    11日上午10時止實施監聽、錄音，另於94年9 月16日上午10
    時起至同年10月14日上午10時止亦對證人乙○所使用之0000
    000000號行動電話實施監聽、錄音等偵查行為，均已依法取
    得檢察官核發之通訊監察書，此有臺灣台南地方法院檢察署
    94年8 月17日94年南檢朝公監字第819 號、、94年9 月15日
    94年南檢朝公監續字第1005號、94年10月12日94年南檢朝公
    監續字第1263號通訊監察書（含通訊監察書電話附表）在卷
    可稽（見外放之中正機場通訊監察相關資料卷）。又依據該
    通訊監察書暨電話附表記載，所觸犯之法條為貪污治罪條例
    第4 條第1 項第3、5款，監察對象為「密23線」、「Ｚ00000
    0000等人」、「林００等」，實施監察之通訊號碼包含上開
    證人乙○所使用之行動電話門號，監察時間除0000000000號
    行動電話係從94年9 月16日上午10時起至同年10月14日上午
    10時止外，其餘行動電話門號之監察時間係從94年8 月19日
    上午10時起至同年11月11日上午10時止外，監察方法為監聽
    、錄音及其他，是本案法務部調查局台南縣調查站調查員對
    證人乙○所使用之上開行動電話實施監聽錄音，並未逾越授
    權實施監察之範圍。再者，被告甲○○、丙○○以及證人乙○於原審準備程序、審理中均坦承：監聽譯文之內容是其通
    話內容無誤等語（見原審97年2 月25日、6 月16日準備程序
    筆錄，97年12月8 日審理筆錄），被告甲○○、丙○○以及
    證人乙○於監聽過程透露犯罪行為之陳述，並非因偵查人員
    監聽所致，其陳述係出於渠等自由意思，經以錄音設備之機
    械作用，真實保存當時通訊之內容，因之前開監聽錄音所取
    得之證據，經法院合法調查程序，當然具有證據能力。
  (二)至前開通訊監察書監察對象記載雖未能明確指出與被告甲○○、丙○○、證人乙○之關聯性，然此應為核發通訊監察書
    時，依當時蒐集所得之證據認定受監察對象所涉嫌之犯罪類
    型，以及所知悉之犯罪嫌疑人綽號、代號，則在檢察官據此
    核發通訊監察書後，員警依法實施監察時，因而發現其他犯
    罪之證據，既經檢察官依法准予監聽，證人乙○於監聽期間
    對於隱私或秘密之合理期待即受到法律之限制，員警所為即
    非違法監聽。況監聽雖係對非形體物的通訊進行干預，由於
    通話者可以決定通話內容，因此保障通訊秘密之同時亦足以
    保障人權，又通訊保障及監察法所保障者係個人隱密之範圍
    ，因使用通訊者之間有一段距離，通訊者須透過電訊設備始
    得與對方聯繫，而提供此設備者應保障通訊能毫無阻礙及在
    隱密之下進行，其所保護之秘密範圍有如住宅一樣，從而監
    聽與搜索、扣押均係找尋隱藏在秘密範圍內之犯罪證據，故
    兩者干預之結構係屬相同；又刑事訴訟法第152 條允許執行
    搜索時發現另案應扣押之物，得扣押，立法目的係為避免因
    重新偵查而令被搜索者之秘密居住權再次受到干預，且極可
    能使得為證據之物喪失，因此，立法機關准許執行搜索者可
    以立即採取扣押，對於監聽而言，基於特殊性質，若偵查機
    關當時沒有立即監聽擷取記錄，蒐證機會將稍縱即逝。因此
    ，受監聽人之另案證據是否具有證據能力，亦應檢驗是否符
    合偵查目的，若重新對此另案聲請監聽，也能符合通訊監察
    所有之要件，為避免「再次干預之風險」，應可類推適用刑
    事訴訟法第 152條有關另案扣押之規定，而肯定其證據能力
    。準此，縱偵辦機關（即法務部調查局台南縣調查站）於監
    聽其他案件時，於合法監聽期間，發現本案收受賄賂及行賄
    犯行之供述內容，若未就此部分立即擷取記錄，則蒐證機會
    確有消失之虞，自可類推適用刑事訴訟法第 152條「另案附
    帶扣押」之法理，仍具證據適格性（最高法院95年台上字第
    1677號判決可資參照），尚難認監聽對象未載明被告甲○○
    、丙○○或證人乙○之名，即認無合法監聽之權源。
  (三)綜上，本案監聽符合被告等人行為時之通訊保障及監察法之
    法定程序，而監聽錄得之錄音內容（錄音帶），係憑機械力
    照錄，未經人為操作，未伴有個人主觀意見在內，非屬被告
    以外之人於審判外陳述，不適用傳聞法則之規定，原審復已
    依刑事訴訟法第165 條之1 第2 項所列方法，於97年2 月22
    日予以勘驗、調查，並作成逐字譯文，此有勘驗筆錄附卷可
    稽（見原審卷(一)第87頁至第91頁反面），被告甲○○、丙○○及其選任辯護人均具狀表示：對勘驗筆錄無意見，不須再
    當庭勘驗等語（見原審卷(一)第98頁、第114 頁），核其內容
    復與本案待證事實具關聯性，自應具有證據能力。至於被告
    丙○○之選任辯護人於原審最後審理時方爭執偵辦員警所製
    作通訊監察譯文之證據能力，然上開通訊監察錄音既經原審
    勘驗後作成逐字譯文，且經法院於審理期間多次提示予被告
    甲○○、丙○○及渠等選任辯護人表示意見，當應以原審勘
    驗結果（即逐字譯文）作為證據，而無再援用偵辦員警所製
    作之通訊監察譯文之必要，特予說明。
三、至本案認定犯罪事實所引用之其他卷證資料（包含文書證據
    、物證等證據），並無證據證明係公務員違背法定程序所取
    得，且被告丙○○、甲○○及其辯護人於本院審理終結前就
    上開卷證資料之證據能力均未爭執，依刑事訴訟法第159 條
    之 5之規定，本案認定犯罪事實所引用之其他卷證資料，均
    有證據能力。
貳、有罪部分（即被告丙○○）：
一、訊據上訴人即被告丙○○矢口否認有何收受乙○交付30萬元
    賄賂之犯行，並辯稱：伊僅與乙○在營建署對面之碧瑤飯店
    餐廳內碰過1 次面，有提到系爭工程採購案的事情，但伊並
    沒有承諾乙○，更沒有收錢，還騙乙○說沒有收到開會通知
    ；之所以會在評選會議之後打電話給乙○，是因乙○之前關
    心過這件工程採購案開標結果，基於公關室主任之職業習性
    ，且評選會議主席會議中當場宣佈評選結果，非屬秘密事項
    ，所以才打電話給乙○告知評選結果云云。另被告丙○○之
    選任辯護人則主張：被告丙○○係以專家學者身份獲聘為評
    選委員，而評選委員會係合議制，依其本身專業知識就各參
    與投標廠商予以評分，以多數決評選出條件較佳之廠商，最
    後決標權限仍在主辦機關，評選委員所為之行為與公權力無
    關，也未受國家或地方自治機關委託行使公權力，被告丙○○並不具刑法意義上之公務員身分云云。
二、經查：
  (一)被告丙○○係於94年9 月16日以專家學者之身分接獲主辦機
    關即交通部民用航空局中正國際航空站聘任為「整修第一航
    廈屋頂防水工程」工程採購案之評選委員，該評選委員會之
    成員中，己○○、庚○○、辛○○係機關代表，被告丙○○
    以及證人壬○○、丁○○、戊○○等人均係由主辦機關從「
    公共工程委員會評選委員網站建議名單」建築工程類資料庫
    中遴選出來之專家學者，該評選委員會之任務有三：(1)共同
    訂定或審定招標文件之評選項目、評審標準及評定方式、(2)
    辦理廠商評選、(3)協助機關解釋與評審標準、評選過程或評
    選結果有關之事項。且被告丙○○確有參與94年9 月20日系
    爭工程採購案之第一次評選委員會，共同審定招標文件之廠
    商評選辦法（含評選方式、評選作業程序）、評分表、評分
    總表等，以及其後於94年11月10日上午9 時30分許在交通部
    民用航空局中正國際航空站第二航廈B124會議室召開之技術
    標審議會議，聽取廠商簡報、評選委員詢答等過程，繼之於
    94年11月10日以評選委員身分參與評選委員會進行廠商評選
    ，就各評選項目分別評分後加總，而該次評選結果以建道公
    司之總分數最高，列為序位第一名，莫菲實業有限公司為第
    二名、亦盛營造有限公司為第三名，其餘廠商同為第四名，
    技術資格標審議會議主持人辛○○當場宣佈上開名次等情節
    ，均為被告丙○○所不爭執，復有系爭工程採購案之招標、
    審標、開標資料、開標會議記錄等在卷可資佐證（詳見原審
    97年度刑保字第40號扣案證物內所附之招標、審標、決標相
    關資料），此部分事實堪予認定。
  (二)被告丙○○是否有收受乙○所交付之30萬元現金部分：
    (1)共同被告甲○○確有於94年9 月間交付現金30萬元給證人
      乙○，作為行賄系爭工程採購案評選委員之用，且證人乙○亦確有於同年9 月21日至同年11月3 日前某日，為求被
      告丙○○能於評選過程中支持建道公司（聖志公司）能順
      利標得系爭工程採購案，並在位於臺北市○○區○○路2
      段367 號「碧瑤飯店」附設餐廳內將內置2 罐茶葉（其中
      1 罐內裝有現金30萬元）之紙袋一只留在與被告丙○○碰
      面之餐桌旁即先行離去等事實，業據證人乙○迭於檢察官
      訊問時具結證稱：因甲○○所經營之聖志公司有意承包中
      正機場防水統包工程，故甲○○委託其出面拜託該採購案
      評選委員，其只認識丙○○，所以有交付30萬元給丙○○
      ，拜託他在評選時支持聖志公司，另外也有請吳卓夫向丁○○打聲招呼，但吳卓夫表示不方便，後續其就交給甲○○處理；其在開標前沒幾天與丙○○中午約在營建署對面
      之碧瑤飯店餐廳內碰面，拜託丙○○在評選時支持聖志公
      司，並在1 罐茶葉罐內裝30萬元，另1 罐裝茶葉，再以百
      貨公司紙袋盛裝後放在地上，說「這個茶葉送給你」，丙○○當場回說「謝謝」，事後也沒有退還茶葉或錢；評選
      之後丙○○有打電話告知評選過程驚險過關等語（見臺灣
      臺南地方法院檢察署95年度他字第4547號卷第18頁至第24
      頁、第27頁至第30頁、第35頁至第40頁及同署95年度偵字
      第17623號卷第98頁至第100頁，臺灣臺北地方法院檢察署
      檢察官95年度他字第7144號卷第252頁至第262頁），迄於
      原審審理時，經檢辯雙方交互詰問、對質時，證人乙○仍
      證稱：開標前某天中午或傍晚，與丙○○相約在碧瑤飯店
      內某中式餐廳，其有拿一個裝有2罐茶葉的紙袋（其中1罐
      茶葉裡面放30萬元現金），放在餐桌腳邊，沒有親手交給
      丙○○，或講明裡面放茶葉或現金，但席間有請丙○○幫
      忙（支持聖志公司），他沒有說要或不要；後來其將紙袋
      留下後先行離開，其認為丙○○應該會自己拿走，因為這
      種事情沒有講明的，他應該會知道而自己拿走。在離開碧
      瑤飯店之後，就沒再跟丙○○見面或提及送茶葉的事情，
      但系爭工程採購案評選後丙○○有自己打電話告知評選現
      場很緊張，其認為丙○○打這通電話的目的是在表示他有
      幫忙讓建道公司（聖志公司）得標等語（見原審97年12月
      8 日審理筆錄）。綜觀證人乙○上開所述，就有關如何給
      付賄款、如何盛裝賄款、給付之地點、當時雙方晤談內容
      等重要事項前後所述均一致，僅有關相約碰面交付賄款之
      確切日期、有否親手交付等證述未能指明，但此細節仍不
      影響乙○交付賄款予被告丙○○之認定。復參佐共同被告
      甲○○於偵訊及原審審理時均證稱：因聖志公司與建道公
      司共同投標中正機場防水統包工程之投標，為了可以順利
      得標，伊事前有確有交付金錢給乙○，請其幫忙打點評審
      委員，後來乙○告知將其中30萬元交給丙○○等語（臺灣
      臺南地方法院檢察署95年度偵字第 17623號卷第39頁至第
      41頁、第56頁至第57頁，原審97年12月11日審理筆錄），
      在在足認證人乙○前開所述有關在系爭工程採購案開標前
      ，於碧瑤飯店附設餐廳內交付現金30萬元給被告丙○○，
      並於席間提及希望被告丙○○支持，讓聖志公司（建道公
      司）得標等事實，應屬真實。
    (2)雖被告丙○○之辯護人質疑證人乙○始終無法明確指出交
      付賄款之時間，且就是否親手將裝有賄款之茶葉罐（紙袋
      ）交給丙○○等情節，其於原審審理時所述與之前警、偵
      訊中所稱有所出入，認證人乙○所述不可採等語。然：
      按證人之陳述有部分前後不符，或相互間有所歧異時，
        究竟何者為可採，法院仍得本其自由心證予以斟酌，非
        謂一有不符或矛盾，即應認其全部均為不可採信；尤其
        關於行為動機、手段及結果等之細節方面，告訴人之指
        陳，難免故予誇大，證人之證言，有時亦有予渲染之可
        能；然其基本事實之陳述，若果與真實性無礙時，則仍
        非不得予以採信（最高法院74年台上字第1599號判例意
        旨可資參照）。查證人乙○與被告丙○○在碧瑤飯店附
        設餐廳會面之時間係在94年11月3 日之前，此為被告丙○○所不爭執，證人乙○亦當庭證稱：確切時間不記得
        ，但一定是開標之前等語（見原審97年12月8 日審理筆
        錄），顯見其二人會面之日期已距證人乙○接受調查（
        即95年7月間）之時間相去將近1年，距離其至原審具結
        作證之時間（即97年12月8 日）亦相去3 年多，其記憶
        隨時間經過淡忘，乃事理之常，況依證人乙○所述及卷
        內相關資料可知乙○及甲○○於同時期意圖就渠等所參
        與公共工程投標案件行賄評選委員之次數非僅本案，各
        次行賄之對象、金額、交付賄款之地點又非固定，非僅
        限於被告丙○○1 人，此為證人乙○、共同被告甲○○
        所供陳在卷（見原審97年12月8 日、12月11日審理筆錄
        ），衡以行賄者於交付賄款後，以所支付款項能否達成
        預期目的（標得工程）為其關注之點，確切之行賄日期
        等細節對其並非至為重要，是證人乙○就其交付賄款給
        被告丙○○日期之細節部分記憶模糊，未能具體確定日
        期，惟證人乙○就請託被告丙○○幫忙讓聖志公司（建
        道公司）得標、交付金額為30萬元、交付地點是碧瑤飯
        店附設餐廳等基本事實，前後所供始終如一，況一般人
        對牽涉犯罪之事，均避之惟恐不及，何況公務員收受賄
        賂事涉重典，非但收賄之公務員觸法，行賄者亦可能因
        行賄罪遭法院判刑，此為週知之事實，參諸證人乙○與
        被告丙○○、甲○○等人間均無怨隙，證人乙○當無虛
        構事實，自陷己身於囹圄之中，或甘冒偽證罪之罪責刻
        意設詞誣陷被告丙○○。而證人乙○所為證述，復有共
        同被告甲○○之證述資為佐證，顯見證人乙○所指顯非
        憑空杜撰，綜上，足認證人乙○關於以30萬元現金行賄
        被告丙○○之供述，當屬可信。
      至於被告丙○○辯稱：乙○並未親手交付紙袋或茶葉云
        云。就此部分，證人乙○雖曾於95年9 月27日偵查中稱
        ：打電話約丙○○在營建署對面碧瑤飯店見面時，30萬
        元現金是用紙袋裝，有無茶葉罐不記得了，請他有機會
        支持聖志公司，要離開時，其將袋子拿給丙○○並說「
        這東西給你」等語（見臺灣臺北地方法院檢察署95年度
        他字第7144號卷第253頁），嗣於96年1月10日檢察官再
        次訊問時則僅稱：當時將30萬元現金放在茶葉罐內，再
        用百貨公司紙袋裝著，放在地上對丙○○說「這個茶葉
        送給你」，丙○○回說「謝謝」，後來也沒有退還等語
        （ 臺灣臺南地方法院檢察署95年度偵字第17623號卷第
        99頁），其後於原審審理時再次到庭證稱：30萬元賄款
        是用茶葉罐裝之後再放到百貨公司紙袋內，其到場時就
        將紙袋放在餐桌座位腳邊，其與丙○○是面對面坐，當
        場沒有親手將紙袋交給丙○○，或講明裡面放茶葉或現
        金，後來其將紙袋放在餐桌旁即先行離開，認為丙○○
        應該會拿走，但其沒有親眼看到丙○○拿走等語（見原
        審97年12月8日審理筆錄 ），證人乙○此部分證述前後
        略有出入，然經檢察官質以先前證稱「有拿給被告丙○○」，何以後來改稱「不確定丙○○有無收下」，證人
        乙○業已明確解釋說：依據其過往去找學者行賄之模式
        ，都是將賄款放在地上，不好意思在現場直接交付或明
        講，所以對丙○○也是這樣，至於在檢察官那邊說「交
        給他」，在其認知中「放在地上」就算是交給他等語（
        見同上審理筆錄）。衡以行賄、收賄本係政府嚴予查緝
        之犯罪，過程當極度隱密，衡情，為免節外生枝或遭人
        當場識破，交付賄款時多會刻意加以藏匿掩飾，是證人
        乙○於96年 1月10日與原審審理時所證：將裝有30萬元
        現金之紙袋（茶葉罐）放在餐桌旁，先行離去等語，核
        與常情相符，較為可採。雖證人乙○未親手交裝有30萬
        元賄款之紙袋交付給丙○○，然依證人乙○前開所述與
        被告丙○○會面之目的係為交付賄款、交談過程中提及
        希望被告丙○○支持聖志公司、現場只有其與被告丙○○二人同桌面對面之環境、刻意將紙袋擺放在餐桌旁即
        先行離去、事後未再與丙○○聯繫確認、被告丙○○也
        絕口未提紙袋等情節，均已足認證人乙○刻意將紙袋放
        在與被告丙○○碰面之餐桌旁，事後再藉故先行離去等
        過程，應與被告丙○○有心照不宣之用意。復佐以卷附
        被告丙○○與乙○在94年11月10日17時58分43秒之電話
        通聯記錄，被告丙○○告知乙○：「 OK! OK!..很驚險
        耶，很驚險。我現在才正要回去，很驚險喔，... 我跟
        你講，平分啦，平分啦，比總分啦，你們贏七分啦...
        其他不要講，見面再說啦」等語，（見原審卷(一)第92頁
        反面之勘驗筆錄），顯然被告丙○○確有收受該筆賄款
        ，否則何須於開標後特意打電話告知乙○，甚且相約見
        面在談。況徵以被告丙○○於警詢、偵查及原審羈押庭
        時供稱：「（乙○在餐廳內有無給你30萬元，要求你協
        助，護航乙○所提出之參加中正機場 1航廈屋頂防水工
        程投標廠商得標？）乙○是交給我準備投標該防水工程
        之廠商所製作的說明書及圖，乙○有提到後謝，我回答
        他，你是陳錦賜老師介紹來的，如果你的東西（指圖說
        ）真的好，不必謝我，我回絕他，何況我還沒看到圖說
        內容與別人之比較，無法答應」、「‧‧‧他（乙○）
        還一直說不是這家就是這家，我要他不要跟我說這些，
        我會在評選時按他的表現再決定」、「‧‧‧他（乙○
        ）是有提到工程的事情，我還是拒絕他，我說你們都可
        以來參與投標，這不是我一個人可以決定，他是幫某家
        公司來說項」云云。於本院審理時則供稱：「我是跟同
        事去用餐，乙○打電話要來見我，因為是很熟的朋友，
        他只是來打個招呼，我跟他講說我不是委員，我沒有收
        到通知也沒有辦法答應，我去參加評選一定是公正客觀
        ，我沒有收到他所謂的茶葉罐」云云，顯見被告丙○○
        就該會面之內容，究係表明其會依競標資料公平評選，
        抑或根本表示其不是委員，以斷絕乙○之說項，前後供
        述明顯不一。至94年11月 2日17時06分04秒通訊監察錄
        音譯文固載稱：B君（甲○○）：「 你問一下他有沒有
        接到通知」；‧‧‧A君（乙○）: 「 因為大條給他了
        ，他說他還沒收到，我說星期四，他說他還沒接到通知
        ，怎麼會這樣，他跟我這樣說耶」。B君；「 開標是明
        天耶」等語，惟對照被告丙○○係於94年 9月16日獲聘
        擔任系爭工程採購案之評審委員，負責參與評審委員會
        而共同訂定或審定招標文件之評選項目、評審標準及評
        定方式、辦理廠商評選、協助機關解釋與評審標準、評
        選過程或評選結果有關之事項，且於94年 9月20日，系
        爭工程採購案主辦機關交通部民用航空局中正國際航空
        站維護組召開「整修第一航廈屋頂防水統包工程」第一
        次評選委員會，丙○○出席評選委員會參與審定招標文
        件之廠商評選辦法（含評選方式、評選作業程序）、評
        分表、評分總表等，評選辦法審定後即交由主辦機關辦
        理公開閱覽招標文件（含工程契約書、投標須知、投標
        須知補充說明、廠商評選辦法等）、公告招標等作業事
        宜，並於94年11月10日出席、參與技術資格標審議會議
        等情，已如前述。則此所謂「通知」，應係指被告丙○○參與技術資格標審議會議之開會通知無訛，併此敘明
        。又被告丙○○既明知乙○為特定廠商說項，若確如其
        所述在評議前其已表示其根本不是委員，以斷絕乙○之
        請託之意，而知所迴避，又豈會反在開標後即特意打電
        話告知乙○本件評議分數及其結果，甚且相約見面在談
        ？在在均顯示被告丙○○此部分所辯，應係卸責諉過之
        詞，無足採信。是縱證人乙○並未親手交付賄款，亦無
        礙於被告丙○○犯行之認定。至被告丙○○及其辯護人
        雖於本院審理時復請調閱碧瑤大飯店附設餐廳自94年9
        月21日起至同年11月 3日止監視錄影帶，以證明當時有
        很多人在現場吃飯，一個小公共空間，不可能發生收賄
        之情事，惟此經本院向碧瑤大飯店函詢，業經該飯店函
        覆該飯店並無儲存該段期間之監視錄影帶。且參酌被告
        丙○○前即曾坦承乙○確約至碧瑤大飯店內餐廳為特定
        廠商說項，而乙○前則表示利用低調、雙方心照不宣之
        方式交付賄款，故此亦不足為被告丙○○有利之認定。
      被告丙○○之選任辯護人另以證人乙○、共同被告甲○○並未就系爭工程採購案之其餘評選委員行賄，無法達
        到目的，顯違常情及渠等之前犯罪行為模式等語，而證
        人戊○○、丁○○、辛○○、庚○○於原審審理時確到
        庭證稱：受聘為系爭工程採購案之評選委員，但未有任
        何人關說此案，係本於自己專業知識或認知而為評分，
        未受任何人影響等語（見原審97年12月4 日審理筆錄）
        ，然此僅能證明共同被告甲○○及證人乙○並未行賄上
        開評選委員，尚無法以此推認證人乙○所證有行賄被告
        丙○○非屬事實，附此敘明。
    (3)再依據證人乙○所述：因甲○○所經營之聖志公司有意承
      包中正機場防水統包工程，故甲○○委託其出面拜託該採
      購案評選委員，其只認識丙○○，所以有交付30萬元給丙○○，拜託他在評選時支持聖志公司，丙○○當場沒有說
      要或不要等語，而被告丙○○於接受法務部調查局台南縣
      調查站調查員詢問、檢察官偵訊時均稱：乙○因為系爭工
      程採購案的事情到辦公室找伊，或是約在辦公室對面碧瑤
      飯店碰面，他有提到工程的事情，是幫某一家廠商說項，
      但伊當場就要告訴乙○這不是伊一個人可以決定的，因為
      決標前乙○有常打電話來關心本件工程，所以決標後有打
      電話告訴乙○他所關心的廠商有得標等語（見95年度偵字
      第20414 號卷第1 頁至第4 頁、第66頁至第70頁、第88頁
      至第91頁），佐以如上述被告丙○○與乙○在94年11月10
      日17時58分43秒之電話通聯內容，顯然被告丙○○對於乙○找伊並交付30萬元現金之目的均甚為清楚，縱被告丙○○未當場應允，然依被告丙○○嗣於94年11月10日技術資
      格標審議會議結束後，立即特意、主動撥打電話告知乙○
      有關開標過程、結果，並有「很驚險」等邀功語句，足見
      證人乙○係因被告丙○○擔任系爭工程採購案評選委員之
      身分，且受參與投標之聖志公司（建道公司）甲○○之託
      而交付30萬元賄款給被告丙○○，希望其能在評選時讓聖
      志公司得標，而被告丙○○亦明白知悉乙○交付30萬元之
      目的，而仍對其職務上行為收受該賄款（有關是否違背職
      務之部分，詳如後述），雙方顯已達成意思合致，堪認該
      賄賂與被告丙○○之職務上行為間具有對價關係。另被告
      丙○○及其辯護人雖指乙○可能自己私吞30萬元，惟此與
      證人乙○結證述之情節不符，且被告甲○○亦證述乙○告
      知已交付該賄款，並未曾如另案向其表示私吞該筆金額（
      見原審卷(二)第157 至158 頁），且卷內亦乏積極事證證明
      被告丙○○此部分辯解，況依上揭事證、說明所勾稽被告
      丙○○、甲○○及證人乙○間互動情形，本院亦認並無可
      採。
    (4)又因被告丙○○始終否認有收受賄款之行為，而證人乙○
      復因時間久遠而記憶模糊，致無法明確認定證人乙○交付
      賄款之日期，業如前述。然證人乙○明確證稱：絕對是在
      開標之前等語，再佐以卷附之證人乙○於94年9 月21日11
      時53分13秒與吳卓夫之電話通聯記錄（見原審卷(一)第87頁
      反面至第88頁），對話內容已談及「石仔」、「壬○○」
      等人名，顯然證人乙○當時已知悉系爭工程採購案之評選
      委員，並著手進行行賄事宜，其後復於94年11月2 日17時
      6 分4 秒、21時5 分與被告甲○○電話聯絡時（見原審卷
      (一)第89頁至第90頁之監聽譯文勘驗筆錄），證人乙○談及
      「... 為了你，我和蕭的已經是..，你聽得懂嗎？... 因
      為大條給他了... 」，「我為了蕭的弄到現在才離開，我
      有跟他說十四要注意啦，喝完酒後他有跟我拿，我們另外
      一場的，他有發誓了啦... 」，由是觀之，證人乙○致贈
      藏裝現金30萬元茶葉罐給被告丙○○之時間應為94年 9月
      21日之後至同年11月 3日開標之前某日。
    (5)末查，被告丙○○及其辯護人雖質疑本件交付賄款30萬元
      之來源，並指稱被告甲○○於偵查中出具陳報狀勾勒賄款
      共181 萬元之提領紀錄，係在95年3 月15日至同年4 月28
      日，惟此與本件開標日94年11月10日前交付賄款30萬元之
      情節不符，另檢察官無法就此賄款來源再舉證說明，應判
      決被告無罪云云（見被告丙○○98年6 月1 日刑事辯護意
      旨狀）。惟查，被告甲○○於原審審理時結證稱：我放出
      來後，檢察官請我補提金錢的流向，我就緊張的趕快補給
      他，我不知道時間點對不對。該四筆錢的真正用途，因時
      間太久我忘記了，勾出來是配合檢察官要求補提金錢流向
      之金額。到底何時交付180 萬元給乙○，時間我忘記了等
      語（見原審卷(二)第156至157頁），而參酌被告甲○○係聖
      志公司實際負責人，經常性從事商業活動，則其各帳戶資
      金運作自屬頻繁、複雜，且依證人乙○所述及卷內相關資
      料可知乙○及甲○○於同時期意圖就渠等所參與公共工程
      投標案件行賄評選委員之次數非僅本案，被告甲○○是否
      能清晰紀錄各筆賄款資金來源，本屬可疑。況斟酌被告甲○○於原審判決無罪前，仍堅決表示確實有拿30萬元給乙○，以供本件行賄之用（見原審卷(二)第285 頁反面），自
      仍堪採信。是本院綜合被告甲○○、證人乙○一致之指證
      述，及被告丙○○就其與乙○於會面內容說詞反覆，刻意
      掩飾之情，及其明知應予迴避，仍在開標後即特意打電話
      告知乙○本件評議分數及其結果，甚且相約見面在談之異
      常舉措，暨相關通訊監察錄音等資料佐證下，仍得據以認
      定本件被告丙○○收受賄賂之犯行。
  (三)本件被告丙○○之選任辯護人主張評選委員並非受機關委託
    辦理採購案評選，僅係本於專業提供建議、協助，並非刑法
    上公務員等語。是以須探究者為本件交通部民用航空局中正
    國際航空站維護組所發包之「整修第一航廈屋頂防水統包工
    程」工程採購案（下簡稱系爭工程採購案）中，評選委員會
    之評選委員是否屬於刑法第10條第2 項所稱之公務員？
    (1)稱公務員者，謂依法令從事於公務之人員，修正前刑法第
      10條第2 項固定有明文，惟修正後刑法第10條第2 項已修
      正為「稱公務員者，謂下列人員：一、依法令服務於國家
      、地方自治團體所屬機關而具有法定職務權限，以及其他
      依法令從事於公共事務，而具有法定職務權限者。二、受
      國家、地方自治團體所屬機關依法委託，從事與委託機關
      權限有關之公共事務者」，則修法後刑法關於公務員概念
      之範圍，僅限縮於「與公共事務及公權力行使相關具有法
      定職務權限之人員」（臺灣高等法院暨所屬法院因應新修
      正刑法施行座談會彙編第152 頁以下參照），而其立法理
      由則謂「... (三)第一款前段所謂「依法令服務於國家、地
      方自治團體所屬機關」係指國家或地方自治團體所屬機關
      中依法令任用之成員。故其依法代表、代理國家或地方自
      治團體處理公共事務者，即應負有特別保護義務及服從義
      務。至於無法令職掌權限者，縱服務於國家或地方自治團
      體所屬機關，例如僱用之保全或清潔人員，並未負有前開
      特別保護義務及服從義務，即不應認其為刑法上公務員。
      (四)如非服務於國家或地方自治團體所屬機關，而具有「其
      他依法令從事於公共事務而具有法定權限者」，因其從事
      法定之公共事項，應視為刑法上的公務員，故於第一款後
      段併規定之。此類之公務員，例如依水利法及農田水利會
      組織通則相關規定而設置之農田水利會會長及其專任職員
      屬之。其他尚有依政府採購法規定之各公立學校、公營事
      業之承辦、監辦採購等人員，均屬本款後段之其他依法令
      從事於公共事務而具有法定職務權限之人員。(五)至於受國
      家或地方自治團體所屬機關依法委託，從事與委託機關權
      限有關之公共事務者，因受託人得於其受任範圍內行使委
      託機關公務上之權力，故其承辦人員應屬刑法上公務員，
      爰參考貪污治罪條例第2條後段、國家賠償法第4條第 1項
      規定而於第2款訂之」。另查貪污治罪條例第2條於95年5
      月 5日亦經修正，並自95年7月1日施行，修正前原規定：
      「依據法令從事公務之人員，犯本條例之罪者，依本條例
      處罰；其受公務機關委託承辦公務之人，犯本條例之罪者
      ，亦同」，修正後規定：「公務員犯本條例之罪者，依本
      條例處斷」。
    (2)準此，修正後之刑法第10條第2 項、貪污治罪條例第2 條
      所定公務員概念之範圍，僅限縮於「與公共事務及公權力
      行使相關具有法定職務權限之人員」，而將從事私經濟行
      為為主要業務之公營事業機構人員，排除在刑法公務員之
      範圍外，使其法律地位與民營機構人員相同，是修正後刑
      法、貪污治罪條例對於公務員之定義顯然較舊法縮小且規
      定較為嚴謹（最高法院96年度台上字第6032號判決、台灣
      高等法院院暨所屬法院95年6 月因應新修正刑法施行座談
      會結論亦同此意旨），對被告丙○○較為有利，當應適用
      修正後刑法第10條第2 項、貪污治罪條例第2 條規定對被
      告丙○○較為有利。
    (3)查被告丙○○於94年間時任於內政部營建署建築管理組副
      組長派兼公關室主任（職等為技正），此有內政部營建署
      96年4 月3 日營署人字第0960016858號含暨所檢附之被告
      丙○○公務人員履歷表、職員現職及異動登記卡在卷可稽
      （見台灣台南地方法院96年度訴字第218 號卷(一)第68頁至
      第82頁），且為被告丙○○所不爭執，此部分事實堪以認
      定，被告丙○○固屬依據法令從事於公務之人員，惟其並
      無參與交通部民用航空局中正國際航空站內任何採購案之
      權限，也非屬主管機關或上級單位，其係經主辦採購機關
      （即交通部民用航空局中正國際航空站）依據採購評選委
      員會組織準則之規定，從「公共工程委員會評選委員網站
      建議名單」建築工程類資料中遴選出，以專家學者身分聘
      任被告丙○○為評選委員，此有交通部民用航空局中正國
      際航空站94年8 月1 日正站維字第09400121020 號函、94
      年9 月16日正站維密字第094S0000000 號含暨所檢附之廠
      商評選辦法（稿）、投標須知補充說明、採購評選委員會
      委員須知等資料，以及交通部民用航空局中正國際航空站
      整修第一航廈屋頂防水統包工程之工程採購案之評審委員
      名單資料扣案可資佐證（見原審96年度刑保字第52號扣押
      證物之編號10-6資料、97年度刑保字第40號扣押證物之編
      號1-118、2-115資料），是以被告丙○○擔任本件採購案
      之評選委員與其本身所屬法定職務權限並無關聯，於本案
      被告丙○○所為應非屬修正後刑法第10條第2 項第1 款前
      段之公務員。
    (4)然修正後貪污治罪條例之犯罪主體，既以公務員為限，再
      佐以修正後刑法定義上之公務員依法條規定可區分為身分
      公務員（即刑法第10條第2 項第1 款前段）、授權公務員
      （即刑法第10條第2 項第1 款後段）、委託公務員（即刑
      法第10條第2 項第2 款），其中「授權公務員」係指非服
      務於國家或地方行政機關之人員，惟法令上特別規定將公
      共事務處理之權限直接交由特定團體之成員為之，而使之
      享有法定之職務權限者。此類人員既依法令負有一定公共
      事務之處理權限，自應負有特別之保護或服從之義務，故
      依法令授權而從事於公共事務且具有法定職務權限之人員
      ，當屬刑法上之公務員。經查，依政府採購法第94條規定
      「機關辦理評選，應成立五人至十七人評選委員會，專家
      學者人數不得少於三分之一，其名單由主管機關會同教育
      部、考選部及其他相關機關建議之。評選委員會組織準則
      及審議規則，由主管機關定之」，而被告丙○○行為時之
      採購評選委員會組織準則第3 條明確規定「本委員會（即
      採購評選委員會）應於招標前成立，並於完成評選事宜且
      無待處理事項後解散，其任務如下：一、訂定或審定招標
      文件之評選項目、評審標準及評定方式。二、辦理廠商評
      選。三、協助機關解釋與評審標準、評選過程或評選結果
      有關之事項」。另參佐採購評選委員會審議規則第6 條之
      1 所規定之「（評選）委員辦理評選，應於機關備具之評
      分（比）表逐項載明各受評廠商之評分或序位，並簽名或
      蓋章。機關於委員評選後，應彙整製作總表，載明下列事
      項，由參與評選全體委員簽名或蓋章。其內容有修正者，
      應經修正人員簽名或蓋章：一、採購案。二、各受評廠商
      名稱及標價。三、本委員會全部委員姓名、職業、評選優
      勝廠商或評定最有利標會議之出席委員姓名。四、各出席
      委員對於各受評廠商之評分或序位評比結果。五、全部出
      席委員對各受評廠商之總評選結果。前項第四款，各受評
      廠商之評分或序位評比結果，其所標示之各出席委員姓名
      ，得以代號代之。」，況依據被告丙○○行為時之最有利
      標評選辦法（係依據政府採購法第56條第4 項規定訂之）
      第15條規定：「採序位法評定最有利標者，應依下列方式
      之一辦理，並載明於招標文件：一、價格納入評比，以序
      位第一，且經機關首長或評選委員會過半數之決定者為最
      有利標。二、價格不納入評比，綜合考量廠商之評比及價
      格，以整體表現經機關首長或評選委員會過半數決定序位
      第一者為最有利標。三、依招標文件載明之固定價格給付
      ，以序位第一，且經機關首長或評選委員會過半數之決定
      者為最有利標。評選委員辦理序位評比，應依下列方式之
      一辦理，並載明於招標文件：一就各評選項目分別評分並
      換算為序位，再加總計算各廠商之序位。二就各評選項目
      分別評定廠商序位，再將其序位乘以各該項之權重，加總
      計算各廠商之序位。機關依第一項第一款或第三款評定最
      有利標，序位第一之廠商有二家以上，且均得為決標對象
      時，其決定最有利標廠商之方式，準用前條規定」，是以
      主辦機關決定以序位法評定最有利標者，評選委員會所為
      評選結果具有拘束主辦機關之效力。從而，評選委員會及
      其成員乃係依據政府採購法第94條、採購評選委員會審議
      規則、採購評選委員會組織準則等相關法令規定授權成立
      而使其享有法定之職務權限（包含(1)訂定或審定招標文件
      之評選項目、評審標準及評定方式；(2)辦理廠商評選；(3)
      協助機關解釋與評審標準、評選過程或評選結果有關之事
      項）。
    (5)至於本件系爭工程採購案，衡其性質應屬主辦機關（即交
      通部民用航空局中正機場航空站）居於私人相當之地位所
      從事之私經濟行為，然政府採購法第1 條、第3 條明定：
      為建立政府採購制度，依公平、公開之採購程序，提升採
      購效率與功能，確保採購品質，爰制定政府採購法，政府
      機關、公立學校、公營事業（下稱機關）辦理採購，依本
      法之規定；本法未規定者，適用其他法律之規定。是機關
      採購案倘應適用政府採購法時，已非純粹之私法關係，仍
      屬具有法定職務權限之公共事務，況政府採購法第74條、
      第75條第1 項第1 款、第76條、第83條分別就有關廠商與
      機關間就招標、審標、決標之爭議，規定得提出異議及申
      訴，申訴、審議判斷視同訴願決定，等同於就公法上具體
      事件所為之決定或其他公權力措施而對外直接發生法律效
      果之單方行政行為。據此，自應認政府機關之招標、審標
      、決標行為均係執行公權力之行為（最高法院97年台上字
      第1266號判決、最高行政法院93年度裁字第625 號裁定亦
      同是認），當屬於公共事務。
    (6)從而，被告丙○○擔任系爭工程採購案評選委員會之評選
      委員，係依政府採購法第94條、採購評選委員會審議規則
      、採購評選委員會組織準則等相關法令規定，於系爭工程
      採購案之評選、審標部分授予公權力之行使，從事屬於公
      共事務之評選、審標，且具有法定職務權限（包含(1)訂定
      或審定招標文件之評選項目、評審標準及評定方式；(2)辦
      理廠商評選；(3)協助機關解釋與評審標準、評選過程或評
      選結果有關之事項），當屬修正後刑法第10條第2 項第1
      款後段之授權公務員，且法務部96年4 月4 日法檢決字第
      0960801136號函釋（見原審卷(二)第274 頁）、最高法院97
      年台上字第1266號判決亦同是認。被告丙○○及其選任辯
      護人徒以：其係本於專業而受採購機關聘任為評選委員，
      對於各受評廠商給予專業上評分，且評選委員會係採合議
      制、多數決，對外不能以委員會名義行使職權，應與公權
      力行使無涉云云資為抗辯，尚不足採信。
  (四)被告丙○○是否有違背職務之行為：
    (1)按貪污治罪條例第4 條第1 項第5 款之對於違背職務之行
      為，要求、期約或收受賄賂或其他不正利益，稱違背職務
      之行為，係指行為人在其職權範圍內，不應為而為之，或
      應為而不為，或不正當為之者而言。另稱「職務上之行為
      」指在其職務權責範圍內應為或得為之行為而言，即指其
      權限範圍內之事項，而不違背其義務責任者。但職務上之
      行為，其範圍不以屬於職務本體為限，衹要關涉其職務者
      即足，至其職務取得之原因，究出於法律之直接規定，抑
      出乎命令之賦予或由於上級長官依法令所為事務之分配，
      及其職務性質之久暫，為主辦或兼辦，有無最後決定權均
      非所問。又對於違背職務之行為收受賄賂罪，固以公務員
      違背職務之行為與收受賄賂間，具有對價之關係存在為成
      立要件，惟所謂對價關係，乃指他人交付財物，係出於對
      公務員違背職務行為行賄之意思，而公務員主觀上，亦有
      收受賄賂以為違背職務行為報酬之意，最高法院94年度台
      上字第2444號、95年度台上字第3413號判決可資參照。另
      查對於職務上之行為，收受賄賂罪，行為完成後，縱未對
      行賄者履行承諾，而為任何職務上之行為，亦不影響其犯
      罪之成立。
    (2)被告丙○○係於94年9 月16日以專家學者身分接獲主辦機
      關即交通部民用航空局中正國際航空站聘任為「整修第一
      航廈屋頂防水工程」工程採購案之評選委員，其任務包含
      有：(1)共同訂定或審定招標文件之評選項目、評審標準及
      評定方式、(2)辦理廠商評選、(3)協助機關解釋與評審標準
      、評選過程或評選結果有關之事項。且被告丙○○確有參
      與94年9 月20日系爭工程採購案之第一次評選委員會，共
      同審定招標文件之廠商評選辦法（含評選方式、評選作業
      程序）、評分表、評分總表等，以及參與於94年11月10日
      上午9 時30分許在交通部民用航空局中正國際航空站第二
      航廈B124會議室召開之技術標審議會議，聽取廠商簡報、
      評選委員詢答等過程後為評分等情，為被告丙○○所不爭
      執，並有扣案招標須知、聘任通知書等資料可資佐證，是
      以參與系爭工程採購案之評選、審標，為被告丙○○擔任
      評選委員職務內容之一，應屬無疑。
    (3)依系爭工程採購案之投標須知中規定之決標原則採最有利
      標（評選項目、標準及評定）、投標須知補充說明、廠商
      評選辦法、評分總表（序位法）、評選委員評分表（序位
      法、報價列入評分）等資料（見原審97年度刑保字第40號
      扣案證物內所附之招標、審標、決標相關資料），評選委
      員於評選時應針對下列評選項目、評選內容為評分：
      廠商履約能力（大項配分20分），評選內容包含：1.廠
        商需詳列相關實績，且需由業主出具結案證明（技服契
        約與工程合約防水工項金額之影本與統計表），細項配
        分為10分；2.主要工作人員之經驗及能力，廠商之資源
        及其他支援能力。請廠商提供證明執行基本能力，其中
        需載明包含廠商組織架構、專業技術、實務案例、機動
        性及其他優良事蹟證明文件，細項配分為10分。
      執行計劃書內容（大項配分40分），評選內容包含：1.
        對現況說明及防水診斷（含原有防水隔熱性能、第一航
        廈運作動線、漏水原因探討及對策等），細項配分為8
        分；2.可行性評估（提出基本設計圖說、防護措施規劃
        、新做防水及隔熱層效能要求、施工動線規劃、施工後
        結構承載強度評估及不影響航站營運計畫等），細項配
        分為8 分；3.施工計畫（施工步驟、施工材料選用（規
        範、型錄、檢測證明）、機具運用、勞工安全衛生、假
        設工程（防塵、防雨及防異物飄飛處理）、分期分區計
        畫、噪音防制、試水計畫、進度控制及緊急應變計畫等
        ），細項配分為20分；4.品管計畫（依據公共工程施工
        品質管理作業要點規定辦理），細項配分為4 分。
      報價及組成內容之合理性：需有符合本案契約工作項目
        之各項工料費用評估（含單價分析），大項配分為20分
        。
      自由回饋、承諾等：有助提昇防水效益、保固承諾，大
        項配分為10分。
      簡報及問題答詢：有關防漏技術、對現況之瞭解程度、
        簡報資料之補充說明，大項配分為10分。
    (4)觀諸上開評選項目及評選內容，屬高度專業性（防水工程
      ）、科技性之評定，基於尊重其不可替代性、專業性及法
      律授權之專屬性，本院應尊重行政機關（即系爭工程採購
      案主辦機關）、評選委員之專業性判斷，渠等就此事項之
      決定、審議當有判斷餘地，司法調查應著重予形式審查為
      主（最高行政法院95年判字第1239號判決及大法官會議解
      釋釋字第319 號解釋意旨可資參照）。經查，系爭工程採
      購案係於94年11月10日上午9 時30分許在交通部民用航空
      局中正國際航空站第二航廈B124會議室召開技術標審議會
      議，進行廠商簡報、評選委員詢答等程序後，由評選委員
      會之成員己○○、庚○○、辛○○、丙○○、丁○○、戊○○（壬○○未到場）分別就上述評選項目及評選內容於
      評選委員評分表內為評分，在現場並未有人針對評選結果
      為特別影響或指示等事實，為被告丙○○所是認，核與證
      人即評選委員己○○、庚○○、辛○○、丁○○、戊○○
      證述情節相符（見原審97年12月4 日審理筆錄）。再者，
      細觀卷附由證人己○○、庚○○、辛○○、丁○○、戊○○及被告丙○○確認無誤之評選委員評分表之記載（見原
      審卷(二)第61頁至第66頁），各評選委員就編號四廠商（即
      建道公司、聖志公司、藍之光建築師事務所）之總評分均
      非最低分，且其中評選委員代碼B、D、E （即被告丙○○
      所為評分表，此為被告丙○○於原審審理時自承）評分表
      之總評分均將編號四之廠商評選為第一，總評分各為89分
      、88分、87分，被告丙○○之總評分亦非最高，就客觀形
      式而言，被告丙○○所為評分結果並未明顯與其他評選委
      員悖離，或有何特別異於其他評選委員判斷之處。遍查全
      卷，檢察官復未能提出證據證明被告丙○○於評選時有背
      離其專業，或有何違反其職務上應秉持公正客觀態度之行
      為，尚難以審議結果共同被告甲○○所屬聖志公司、建道
      公司得標，即認被告丙○○於評選時有違背其應公平、公
      正、客觀評選之職務行為。
    (5)至於公訴人主張依據「採購評選委員會委員須知」規定，
      評選委員對所知悉之招標資料應予保密、應公正執行職務
      不為及不受任何請託或關說等行為，而被告丙○○於94年
      11月23日決標前即將同年11月10日會議結果告知乙○，顯
      已違反上開義務，因認被告丙○○係違背職務而收受賄賂
      等語；而被告丙○○固不否認於94年11月10日評選會議結
      束後有撥打電話給乙○並告知評選結果等事實，惟辯稱：
      會議結束時，以當場宣佈得標者，已非屬應保密事項等語
      。然查，採購評選委員會委員須知第3 點第2 項規定「委
      員對於所知悉之招標資訊，應予保密」、同須知第11點規
      定「委員對於受評廠商之投標文件內容及資料，除供公務
      上使用或法令另有規定外，應保守秘密，並不得挪作他用
      。評選後亦同」，主要係針對評選委員就投標廠商於投標
      時所提供之資料（投標文件）應予以保密，避免產生爭議
      。惟依據卷附94年11月10日民航局中正國際航空站開標紀
      錄（資格標）（見原審97年度刑保字第40號扣押證物之編
      號1-2 卷第2-201頁），其中開標過程欄記載：「2、資格
      合格10組廠商抽籤決定簡報順序，依序進行簡報及評選委
      員詢答。...5、經主持人（即辛○○）當場宣佈編號4 建
      道營造股份有限公司為第一名，廠商編號5 莫菲實業有限
      公司為第二名，編號9 亦盛營造有限公司為第三名，其餘
      廠商同為第四名」，是以94年11月10日評選委員評選完畢
      後，該會議主持人辛○○即當場宣佈技術資格標各廠商評
      選名次，在場之參與投標、簡報之廠商、評選委員、工作
      小組人員均得在場見聞。況佐以卷附共同被告甲○○與證
      人乙○在94年11月10日17時57分20秒之電話通聯記錄，被
      告甲○○告知乙○：「標到了，標到了，標到了... 」，
      乙○回稱：「我知道，剛剛蕭的就跟我說了，在裡面就偷
      偷跟我說了... 」等語（見原審卷(一)第92頁反面之勘驗筆
      錄），顯然被告甲○○在證人乙○告知開標結果之前即已
      知悉，被告丙○○事後告知乙○開標結果，尚不至造成限
      制競爭或不公平競爭而有違政府採購法之精神，不能因被
      告丙○○告知乙○技術資格標審查結果，即認被告丙○○
      有違背職務之行為。
    (6)從而，被告丙○○係於94年9 月16日起獲聘擔任系爭工程
      採購案之評選委員，並參與94年9 月20日第一次評選委員
      會議、94年11月10日技術標審議會議，就形式上審查該2
      次評選委員會會議過程中，尚無證據顯示有何違反公平、
      公益正當程序情事之存在，或有何洩漏秘密之情事，至於
      實質評選內容是否妥適，涉及評選委員之專業評斷能力，
      本院當應尊重評選委員基於專業、公共利益、採購效益等
      考量後所為自由裁量判斷，在無明確證據證明有違背法令
      之情形存在之前，自不難僅因事後共同被告甲○○所屬建
      道公司（聖志公司）標得系爭工程，即認被告丙○○有違
      背職務之行為，檢察官此部分主張尚有誤會。此外，亦無
      其他證據足認被告丙○○擔任評選委員時有何違背職務而
      協助或讓聖志公司得標之行為，公訴人亦未舉證證明甲○○、乙○為上開賄賂後，被告丙○○有何在職務範圍內不
      應為而為，或應為而不為之違背職務之行為，是被告丙○○對於職務上收受賄賂之犯行固可認定，惟無法遽以推認
      被告丙○○有為職務上不應為而為或應為而不為的違背職
      務行為。
  (五)綜上所述，本件事證已臻明確，被告丙○○否認犯行，顯係
    飾詞卸責，前揭關於職務上行為收受賄賂之犯行堪以認定，
    自應依法論科。
三、論罪
  (一)按被告丙○○行為後，刑法及刑法施行法部分條文業經修正
    公布，貪污治罪條例第2 條亦配合而為相對應之修正，並均
    於95年7 月1 日施行。修正後刑法第2 條第1 項之規定，係
    規範行為後法律變更所生新舊法律比較適用之準據法，於修
    正後刑法施行後，應適用修正後刑法第2 條第1 項規定之「
    從舊從輕」之原則為比較；修正後刑法第2 條第2 項，則為
    同條第1 項之特別規定，於修正後刑法施行後，關於非拘束
    人身自由之保安處分，應依修正後刑法第2 條第2 項之規定
    ，適用裁判時之法律。又修正後刑法第35條，乃刑之重輕之
    法定次序與標準，應適用裁判時之修正後刑法第35條之規定
    。修正後刑法第2 條第1 項係採「從舊從輕」原則，適用最
    有利於行為人之法律。既曰法律，自較刑之範圍為廣；除法
    律有特別規定者（如修正後刑法第2 條第2 項非拘束人身自
    由之保安處分適用裁判時法，修正後刑法施行法第9 條之3
    規定之情形），應依其規定；依修正後刑法第2 條第1 項比
    較時，應就「罪、刑」有關之共犯、未遂犯、連續犯、牽連
    犯、結合犯以及累犯加重、自首減輕暨其他法定加減原因（
    如身分加減）與加減例等一切情形，綜其全部之結果而為比
    較後，予以整體適用，不能割裂而分別適用有利益之條文。
    關於易科罰金之折算標準、易服勞役之折算標準及期限、罰
    金與死刑是否併予執行、多數有期徒刑定應執行之刑時之最
    高刑期之限制等之修正，事涉行為人易刑折算標準金額之多
    寡與期限之長短及定執行刑時能否就罰金刑併予執行或有期
    徒刑定應執行之刑時最高度之限制，亦均屬依修正後刑法第
    2 條第1 項所應比較適用法律之範圍。拘束人身自由之保安
    處分，並非屬修正後刑法第2 條第2 項規定應適用裁判時法
    之範圍，除有特別規定者外，亦屬應依修正後刑法第2 條第
    1 項比較適用之法律；從刑附屬於主刑，除法律有特別規定
    者外，依主刑所適用之法律（以上參考最高法院95年5 月23
    日刑事庭第8 次會議決議及最高法院24年上字第4634號、24
    年上字第5292號、27年上字第2615號判例）。茲首就與本案
    有關且於為刑之宣告前須先行及連帶確定應如何適用之法律
    修正情形列述如下：
    (1)與罪、刑有關且須依修正後刑法第2 條第1 項規定為利、
      弊之比較以定如何適用之法律變更部分：
      刑法關於公務員之規定，於94年2 月2 日修正公布，於
        95年7 月1 日施行，修正後刑法第10條第2 項規定：「
        稱公務員者，謂下列人員：一、依法令服務於國家、地
        方自治團體所屬機關而具有法定職務權限，以及其他依
        法令從事於公共事務，而具有法定職務權限者。二、受
        國家、地方自治團體所屬機關依法委託，從事與委託機
        關權限有關之公共事務者」，而貪污治罪條例第2 條關
        於公務員之規定，為配合上開刑法公務員規定之修正，
        亦於95年5 月30日修正公布貪污治罪條例第2 條關於公
        務員之規定，並自95年7 月1 日施行，原第2 條關於公
        務員之規定：「依據法令從事公務之人員，犯本條例之
        罪者，依本條例處斷；其受公務機關委託承辦公務之人
        ，犯本條例之罪者，亦同」，修正為：「公務員犯本條
        例之罪者，依本條例處斷」。因此，修正後貪污治罪條
        例第2 條關於公務員之規定，即應適用修正後刑法第10
        條第2 項公務員定義，因修正後刑法規定公務員定義範
        圍較為具體限縮，自屬法律變更。
      修正前刑法第33條第5 款規定「罰金：（銀元）一元以
        上」，復依罰金罰鍰提高標準條例第1 條前段規定提高
        為10倍，折算新臺幣為30元；修正後刑法第33條第5 款
        規定「罰金：新臺幣一千元以上，以百元計算之」，現
        行刑法中有關於罰金刑之最低度刑之規定已有修正，自
        屬法律變更。
      準此，經綜合適用修正前、後之罪、刑相關規定予以比
        較，就被告丙○○而言，修正後刑法及貪污治罪條例之
        規定顯較修正前之規定對其有利，因之，依現行即修正
        後刑法第2 條第1 項前段規定，此部分自應整體適用修
        正後刑法及貪污治罪條例之有關規定，合先敘明。
    (2)毋須依修正後刑法第2 條第1 項規定為利、弊之比較以定
      如何適用之法律修正部分：
      刑法第11條原規定「本法總則於其他法令有刑罰之規定
        者，亦適用之。但其他法令有特別規定者，不在此限」
        ，經修正為「本法總則於其他法律有刑罰或保安處分之
        規定者，亦適用之。但其他法律有特別規定者，不在此
        限」，亦即為使法規範明確，將「法令」修正為「法律
        」以符合法律保留及罪刑法定原則，復就解釋上認為「
        有刑罰之規定」包含保安處分部分亦予以明文化，是以
        此一修正並未涉及實體國家刑罰權之有無暨其範圍之更
        迭，非屬與罪、刑有關且須與之整體依修正後刑法第2
        條第1 項之規定為新、舊法比較以同其適用之「法律變
        更」，惟本條修正之目的既為符法律保留及罪刑法定原
        則暨規範明確性之要求，當以修正後之規定較能契合刑
        罰之本質兼更具規範之實質妥當性暨進步性，因之，基
        於「法與時轉則治」之理念，此部分自應適用修正後規
        定。
      修正前刑法第37條第1 項規定「宣告六月以上有期徒刑
        ，依犯罪之性質認為有褫奪公權之必要者，宣告褫奪公
        權一年以上十年以下」，修正後刑法第37條第1 項規定
        「宣告一年以上有期徒刑，依犯罪之性質認為有褫奪公
        權之必要者，宣告褫奪公權一年以上十年以下」，惟褫
        奪公權係屬從刑，應附隨於主刑，而本件主刑部分既適
        用修正後之規定，此部分自應從之。
  (二)查被告丙○○係依據法令（政府採購法第94條、採購評選委
    員會審議規則、採購評選委員會組織準則等相關法令規定）
    ，於系爭工程採購案從事屬於公共事務之評選、審標，且具
    有法定職務權限（包含(1)訂定或審定招標文件之評選項目、
    評審標準及評定方式；(2)辦理廠商評選；(3)協助機關解釋與
    評審標準、評選過程或評選結果有關之事項）之人員，屬修
    正後刑法第10條第2項第1款後段之授權公務員，卻於執行職
    務期間，收受共同被告甲○○透過證人乙○轉交之30萬元賄
    款，雖共同被告甲○○所屬之聖志公司、建道公司當時係憑
    自己實力標得系爭工程採購案，然被告丙○○於收受當時即
    知悉是為系爭工程採購案評選職務，卻未加拒絕予以收受，
    則其收受財物之行為，與其執行職務之行為間，顯然有對價
    關係。是核被告丙○○對於職務上之行為，收受賄賂係犯修
    正後貪污治罪條例第5 條第1 項第3 款之對於職務上之行為
    收受賄賂罪。檢察官認被告係犯貪污治罪條例第4 條第1 項
    第5 款對於違背職務之行為收受賄賂罪，惟被告丙○○並無
    為違背職務之行為，業如前述，公訴意旨容有誤會。然起訴
    之基本社會事實同一，且不妨礙被告丙○○防禦權之行使（
    業經原審於97年12月11日、本院審理時當庭諭知公訴人、被
    告丙○○及其辯護人就是否違背職務部分加以辯論），爰應
    依法變更起訴法條。
四、原審以被告丙○○犯罪事證明確，適用刑事訴訟法第300 條
    ，修正後貪污治罪條例第2 條前段、第5 條第1 項第3 款，
    修正後刑法第2 條第1 項後段、第11條前段、第10條第2 項
    等規定，並審酌被告丙○○前於90年間因酒醉駕車經原審判
    處拘役30日，後於92年3 月14日易科罰金執行完畢，此外並
    無刑事犯罪前科紀錄等情，有被告丙○○之本院被告前案紀
    錄表1 份在卷可稽，被告丙○○素行尚稱良好，其受系爭工
    程採購案主辦機關聘任為評選委員，為從事與公共事務有關
    且具法定權限之公務員，惟不思謹守法律，廉潔自持，竟因
    一時貪念，利用擔任評選委員之職務上行為而收受賄賂，影
    響社會觀瞻，惡性非輕，犯後並無悔意，及其犯罪動機、目
    的、手段、所收取之賄款金額高達30萬元等一切情狀，量處
    有期徒刑7 年6 月，並依貪污治罪條例第17條、修正後刑法
    第37條第2項之規定，宣告褫奪公權3年。復說明其所收受之
    賄賂30萬元，屬其犯貪污治罪條例第5 條第1 項第3 款之所
    得財物，應依同條例第10條第1 項、第2 項之規定應予追繳
    沒收，如全部或一部無法追繳時，應以其財產抵償之。經核
    其認事用法，均無違誤，量刑亦屬妥適，檢察官上訴意旨仍
    執陳詞認被告丙○○應成立貪污治罪條例第4 條第1 項第5
    款之對於違背職務之行為收受賄賂罪，及被告丙○○上訴意
    旨仍執前詞否認犯罪，均為無理由，應予駁回。
、無罪部分（即被告甲○○）
一、公訴意旨略以：被告甲○○係聖志公司之副總經理，於系爭
    工程採購招標案中，與建道營造股份有限公司（下稱建道公
    司）結合，欲聯合承攬本件標案，因知悉中正航空站預定於
    94年11月間，以最有利標決標方式，辦理中正機場案公共工
    程採購招標，被告甲○○為謀取該工程案之利益，竟與乙○
    共同基於行賄最有利標評選委員之犯意聯絡，由甲○○出資
    30萬元賄款，交由乙○於94年11月10開標前數日，邀約被告
    丙○○前往位在臺北市○○區○○路2 段367 號之「碧瑤飯
    店」餐宴，並利用共進用餐之機會，將以茶葉紙袋包裝之30
    萬元現金賄款交付丙○○，除與丙○○約定評選該案時，須
    評選建道公司（與聖志公司聯合投標）為第一名外，並於評
    選會議完成後，立即以電話通知乙○，對乙○回報履行約定
    之成果。該工程標案於94年10月27日上網公告招標，丙○○
    果然依約評選與聖志公司聯合承攬之建道公司為第一名。因
    認被告甲○○上開犯行涉有貪污治罪條例第11條第3 項、第
    1 項行賄罪嫌。
二、按犯罪事實應依證據認定之，無證據不得認定犯罪事實。又
    不能證明被告犯罪者，應諭知無罪之判決，刑事訴訟法第15
    4 條第2 項、第301 條第1 項前段分別定有明文。次按，事
    實之認定，應憑證據，如未能發現相當證據，或證據不足以
    證明，自不能以推測或擬制之方法，為裁判基礎；且認定不
    利於被告之事實須依積極證據，苟積極證據不足為不利於被
    告事實之認定時，即應為有利於被告之認定；另認定犯罪事
    實所憑之證據，雖不以直接證據為限，間接證據亦包括在內
    ，然而無論直接證據或間接證據，其為訴訟上之證明，須於
    通常一般之人均不致有所懷疑，而得確信其為真實之程度者
    ，始得據為有罪之認定，倘其證明尚未達到此一程度，而有
    合理之懷疑存在，無從使事實審法院得有罪之確信時，即應
    由法院為諭知被告無罪之判決（最高法院40年台上字第86號
    、30年上字第816 號、76年台上字第4986號判例可資參照）
    。另按貪污治罪條例第11條之行賄罪，係以對於依據法令從
    事公務之人員或受公務機關委託承辦公務之人，關於違背職
    務之行為，行求、期約或交付賄賂或其他不正利益為成立要
    件（94年度台上字第5965號判決意旨參照）；又貪污治罪條
    例第11條第1 項之行賄罪，係以對於依據法令從事公務之人
    員，關於違背職務之行為，行求、期約或交付賄賂或其他不
    正利益為構成要件。若其所以行求、期約或交付賄賂者，非
    為該公務員關於違背職務之行為，即難論以本罪（最高法院
    94年度台上字第1030號判決意旨參照）。
三、本件公訴人認被告甲○○涉有貪污治罪條例第11條之行賄罪
    嫌，無非係以被告甲○○於警詢及偵訊之自白、證人乙○之
    證述、被告甲○○與乙○之電話通聯監聽譯文及錄音光碟等
    為主要論據。然訊據被告甲○○固坦承有於上開時間、地點
    交付現金30萬元給乙○，並曾與乙○約定要以此行賄評選委
    員丙○○等事實，惟辯稱：伊確有交付30萬元給乙○，乙○
    也承諾會行賄評選委員丙○○，但伊並未親眼見到乙○交付
    、丙○○收受等語。
四、經查：
  (一)被告甲○○確有於94年9 月間交付現金30萬元給證人乙○，
    作為行賄系爭工程採購案評選委員之用，且證人乙○亦確有
    於同年9 月21日至同年11月3 日前某日，為求被告丙○○能
    於評選過程中支持聖志公司（建道公司）能順利標得工程，
    在「碧瑤飯店」附設餐廳內將內置2 罐茶葉（其中1 罐內裝
    有現金30萬元）之紙袋一只交給丙○○等事實，業據被告甲○○迭於檢察官訊問、原審審理時自白不諱，核與證人乙○
    證述情節相符，足認被告甲○○前開所為任意性自白確與事
    實相符，其自白當得採為犯罪之證據。
  (二)次查共同被告丙○○於94年9 月16日獲聘擔任系爭工程採購
    案評選委員會之評選委員，係依政府採購法第94條、採購評
    選委員會審議規則、採購評選委員會組織準則等相關法令規
    定，於系爭工程採購案之評選、審標部分授予公權力之行使
    ，從事屬於公共事務之評選、審標，且具有法定職務權限（
    包含(1)訂定或審定招標文件之評選項目、評審標準及評定方
    式；(2)辦理廠商評選；(3)協助機關解釋與評審標準、評選過
    程或評選結果有關之事項），屬修正後刑法第10條第2項第1
    款後段之授權公務員，是以參與系爭工程採購案之評選、審
    標，為被告丙○○擔任評選委員職務內容之一，應屬無疑。
    又被告甲○○與證人乙○所以交付賄款30萬元予共同被告丙○○，無非希冀丙○○於執行評選委員之評選職務時，能讓
    被告甲○○所屬之聖志公司、建道公司順利標得系爭工程，
    而具行賄之意思，其間亦有對價關係存在，堪為認定。惟細
    繹本件工程採購案之廠商評選辦理所擬定之評選項目及評選
    內容，屬高度專業性（防水工程）、科技性之評定，基於尊
    重其不可替代性、專業性及法律授權之專屬性，本院應尊重
    行政機關（即系爭工程採購案主辦機關）、評選委員之專業
    性判斷，渠等就此事項之決定、審議當有判斷餘地，司法調
    查應著重予形式審查為主，亦即評選委員所為之專業判斷，
    若於形式上符合依據廠商提供資料，本於己身專業知識所為
    公正、客觀判斷，法院自不得任意指摘其所為判斷違法。而
    就被告丙○○係於94年9 月16日起獲聘擔任系爭工程採購案
    之評選委員，並參與94年9 月20日第一次評選委員會議、94
    年11月10日技術標審議會議，就形式上審查該2 次評選委員
    會會議過程中，尚無證據顯示其有何違背職務而協助或讓聖
    志公司得標之行為，或有何洩漏秘密之情事，亦無證據顯示
    共同被告丙○○於評選有何違背其專業或違反法令之情形存
    在，業如前述，是被告丙○○對於職務上收受賄賂之犯行固
    可認定，惟無法遽以推認其有為職務上不應為而為或應為而
    不為的違背職務行為。
  (三)末查貪污治罪條例第11條僅對於違背職務之行為，行求、期
    約或交付賄賂或其它不正利益者，有加以處罰之規定，而對
    於職務上之行為收受賄賂者，法律並無處罰明文。從而，被
    告甲○○、乙○之所以交付賄賂予丙○○，雖係希求丙○○
    於評選時支持聖志公司（建道公司）、使其得標，被告丙○○亦確有收受賄款之行為，然本件尚無證據證明丙○○因此
    有違背職務上之行為發生，亦即被告甲○○此部分交付賄賂
    行為，並非對於違背職務之行為，自與貪污治罪條例第11條
    構成要件有間。
五、綜上所述，被告甲○○雖有於上開時間、地點透過乙○交付
    30萬元予被告丙○○之事實，檢察官認被告甲○○所涉犯之
    貪污治罪條例第11條第1 項之行求賄賂罪嫌，惟於卷存證據
    資料內並無任何積極證據足資證明，是被告甲○○所為無非
    係對於公務員職務上之行為交付賄賂，即與貪污治罪條例第
    11 條第1項之構成要件有間，其行為應屬不罰，此外，復查
    無其他積極證據足認被告甲○○犯罪，原審基此以不能證明
    被告甲○○犯罪，而諭知其無罪之判決，經核並無違誤，檢
    察官上訴意旨仍執前詞認被告甲○○上開行為，核屬對於公
    務員違背職務上之行為交付賄賂，指摘原判決不當，為無理
    由，亦應予駁回。
據上論斷，應依刑事訴訟法第368 條，判決如主文。
本案經檢察官田炳麟到庭執行職務。
中    華    民    國    98    年    8     月    20    日
                  刑事第十庭審判長法  官  楊炳禎
                                  法  官  李春地
                                  法  官  陳春秋
以上正本證明與原本無異。
如不服本判決，應於收受送達後10日內向本院提出上訴書狀，其
未敘述上訴之理由者並得於提起上訴後10日內向本院補提理由書
（均須按他造當事人之人數附繕本）「切勿逕送上級法院」。
                                  書記官  李家敏
中    華    民    國    98    年    8     月    21    日
附錄：本案論罪科刑法條全文
貪污治罪條例第5條
有下列行為之一者，處七年以上有期徒刑，得併科新台幣六千萬
元以下罰金：
一、意圖得利，擅提或截留公款或違背法令收募稅捐或公債者。
二、利用職務上之機會，詐取財物者。
三、對於職務上之行為，要求、期約或收受賄賂或其他不正利益
者。
前項第一款及第二款之未遂犯罰之。


司法院資訊處製作；財團法人民間司法改革基金會備份。
